最高法院刑事判決　　　　　　　　　　　　　　　九十一年度台上字第四五一○號
　　上　訴　人　 甲○○
右上訴人因劉仁海自訴偽造文書案件，不服台灣高等法院中華民國八十九年六月十四
日第二審更審判決（八十九年度上更(二)字第三０一號，自訴案號：台灣台北地方法院
八十五年度自字第七九五號），提起上訴，本院判決如左：
    主  文
上訴駁回。
    理  由
按刑事訴訟法第三百七十七條規定：上訴於第三審法院，非以判決違背法令為理由，
不得為之。是提起第三審上訴，應以原判決違背法令為理由，係屬法定要件。如果上
訴理由狀並未依據卷內訴訟資料，具體指摘原判決不適用何種法則或如何適用不當，
或所指摘原判決違法情事，顯與法律規定得為第三審上訴理由之違法情形，不相適合
時，均應認其上訴為違背法律上之程式，予以駁回。本件原判決撤銷第一審之不當判
決，改判仍論處上訴人甲○○連續行使偽造私文書，足以生損害於他人罪刑。已詳敘
上訴人原係大元證券股份有限公司（下稱大元證券公司）營業員，意圖為自己不法之
所有，並基於概括之犯意，自民國八十三年七月二十七日起至八月十八日止，趁自訴
人劉仁海委託其辦理股票交割手續，將世華聯合商業銀行（下稱世華銀行）存摺及印
章，交予辦理週轉之際，未經劉仁海同意，違背其任務，先後於同年七月二十七日、
二十八日、八月一日、二日、三日、十日、十一日及十八日，持上開存摺至世華銀行
，填寫金額，盜蓋劉仁海印章，偽造活期存款取款憑條，向世華銀行承辦員詐領現款
新台幣（下同）五千元、四萬五千元、五千元、十萬元、八萬五千元、五萬元、二十
五萬元及五萬七千元，合計五十九萬七千元，足以生損害於劉仁海等情。係綜核上訴
人之部分自白，自訴人劉仁海之指訴，世華銀行存摺、活期存款取款憑條、大元證券
公司分帳戶等卷內資料為其所憑之證據及認定之理由。而以自訴人僅委託上訴人買賣
股票，然上訴人提領上開存款，卻無交割紀錄或付款證明，顯係盜領存款無疑；又兩
造如係借貸關係，何以無利息之約定，亦與常情不符。雖自訴人於上訴人盜領存款期
間曾以提款卡提領現款，亦因尚未結算，餘額未定，故不知上訴人盜領存款情事，自
屬當然。是上訴人所辯：伊與自訴人間互有借貸，領款均經自訴人同意，先在存摺上
做記號，後算利息，因結帳時自訴人要求賠償投資損失，伊不予理會，始造成誤會，
絕無不法行為云云，為卸責飾詞，無足採信，亦於理由內逐一指駁及說明。所為論斷
，俱有卷內證據資料足憑，從形式上觀察，原判決並無違背法令之情形存在。查刑事
訴訟法第一百七十二條規定：「當事人或辯護人聲請調查之證據，法院認為不必要者
，得以裁定駁回之」，其證據如屬客觀上為法院認定事實及適用法律之基礎者，事實
審法院未予調查，其判決固有同法第三百七十九條第十款所稱「應於審判期日調查之
證據，未予調查」之當然違背法令，如在客觀上非認定事實及適用法律基礎之證據，
既無調查之必要，自得不予調查，此種未予調查之情形，本不屬於上開條款之範圍，
事實審法院縱因未予調查，又未裁定駁回調查之聲請，顯然於判決無生影響，自不得
執為上訴第三審之理由。上訴人於八十三年七月二十三、二十五日分別存入自訴人世
華銀行之帳戶九萬六千九百六十五元、四萬五千元、八萬六千元、六萬元，有世華銀
行之提款卡為憑，因而主張伊與自訴人間確有借貸關係存在云云。然該等存款究為自
訴人向上訴人借款，抑為上訴人利用自訴人帳戶操作之股款，或其他原因而存入，兩
造爭執不休，此乃民事糾葛，與上訴人盜領自訴人存款部分無必然之關聯，該等證據
在客觀上非為法院認定事實及適用法律之基礎，自不具調查之必要性，原審未予調查
，亦未裁定駁回其調查之聲請，顯然於判決無生影響，自不得執為上訴第三審之理由
。又查證據之取捨及證據之證明力如何，均屬事實審法院得自由裁量、判斷之職權，
苟其此項裁量、判斷，並不悖乎通常一般之人日常生活經驗之定則或論理法則，又於
判決內論其何以作此判斷之心證理由者，即不得任意指摘其為違法，據為提起第三
審上訴之合法理由。上訴意旨置原判決上開明確論斷於不顧，對原審取捨證據及證據
證明力判斷之審判職權行使，任憑己見，再事爭執，或曰：上訴人與自訴人間互有借
貸，原判決認上訴人向自訴人借貸部分為不法，卻置自訴人向上訴人借貸部分於不論
，其採證顯然違法；或稱：自訴人因投資股票失利，與上訴人結算借貸金額生歧，於
案發二年後始起自訴，借刑事訴訟達其民事求償之目的，原審未詳細推究，遽然論罪
，有判決理矛盾之違誤云云。然其所指摘者均為單純事實上之爭辯，要非適法之第三
審上訴理由。是上訴意旨所指摘原判決違法情事，顯與法律規定得為第三審上訴理由
之違法情形，不相適合。揆諸首開說明，其上訴為違背法律上之程式，應予駁回。
據上論結，應依刑事訴訟法第三百九十五條前段，判決如主文。
中      華      民      國    九十一    年      八      月     十五     日
                              最高法院刑事第四庭
                                  審判長法官  紀  俊  乾
                                        法官  黃  正  興
                                        法官  劉  介  民
                                        法官  陳  東  誥
                                        法官  林  秀  夫
      右正本證明與原本無異
                                              書  記  官
中      華      民      國    九十一    年      八      月     十九     日
